臺灣高等法院刑事判決
110年度上訴字第2493號
上  訴  人  
即  被  告  許庭豪


選任辯護人  吳金棟律師
上列上訴人即被告因毒品危害防制條例案件，不服臺灣新北地方
法院109年度訴字第1358號，中華民國110年6月3日第一審判決（
起訴案號：臺灣新北地方檢察署109年度偵字第38486號），提起
上訴，本院判決如下：
    主  文
上訴駁回。
    事  實
一、許庭豪明知甲基安非他命係毒品危害防制條例第2 條第2 項
    第2 款規定列管之第二級毒品，不得販賣、持有，竟意圖營
    利，基於販賣第二級毒品之犯意，持用其所有、如附表二編
    號3所示之行動電話（插用附表二編號4所示之0000000000門
    號SIM卡），以WeChat（下稱微信）軟體暱稱「小蔡」或「
    許庭豪（蔡哥）」之名義，與高駿鑫聯繫合意交易甲基安非
    他命之重量、價格後，即分別以如附表一所示之時間、地點
    、方式，販賣第二級毒品甲基安他命予高俊鑫3次（各次販
    賣之時間、地點、交易方式、交易毒品之種類、數量及價格
    ，均詳如附表一所載）。嗣於民國109年9月1日下午10時55
    分許，在臺北市○○區○○街0段00巷00號505號客房，經警取得
    許庭豪同意後進行搜索，並扣得附表二所示之物。
二、案經臺北市政府警察局刑事警察大隊(下稱刑事警察大隊)報
    告臺灣新北地方檢察署檢察官偵查起訴。
    理  由
壹、程序部分
一、按被告以外之人於審判外之言詞或書面陳述，除法律有規定
    者外，不得作為證據，刑事訴訟法第159條第1項定有明文。
    又被告以外之人於審判外之陳述，雖不符刑事訴訟法第159
    條之1至第159條之4之規定，而經當事人於審判程序同意作
    為證據，法院審酌該言詞陳述或書面陳述作成時之情況，認
    為適當者，亦得為證據；當事人、代理人或辯護人於法院調
    查證據時，知有同法第159條第1項不得為證據之情形，而未
    於言詞辯論終結前聲明異議者，視為有前項之同意，刑事訴
    訟法第159條之5亦定有明文。本判決下列所引除被告以外之
    人於審判外之供述證據，檢察官、上訴人即被告許庭豪及其
    辯護人均未爭執其證據能力，且於本院準備程序中積極表示
    同意引用為證據（見本院卷第165-172、213-217頁），本院
    審酌各該證據作成時之情況，並無不當之情形，認以之作為
    證據應屬適當，依刑事訴訟法第159條之5第1項、2項規定，
    認有證據能力，足資為本件之證據。
二、其餘資以認定本案犯罪事實之非供述證據（詳後述），亦查
    無違反法定程序取得之情形，依刑事訴訟法第158 條之4 反
    面規定，應具證據能力。
貳、實體部分
一、認定事實所憑之證據及理由：訊據被告就於附表一所示之時
    、地，以附表一所示之方式，販賣如附表一所示之第二級毒
    品甲基安非他命予高俊鑫等事實，於警詢、偵訊、原審及本
    院審理中均自白不諱（見偵字卷第7-17、101-104頁、訴字
    卷第80、164頁、本院卷第164、220頁），且：
  ㈠核與高駿鑫證述之情節相符（見偵字卷第25-28、34-35、41-
    46、113-117頁），並有囍閱文旅、凱達大飯店、華泰王子
    大飯店監視器畫面翻拍照片（見偵字卷第42-45、52-53頁）
    、高駿鑫所有中國信託帳戶活存明細查詢、轉帳交易紀錄截
    圖（見偵字卷第47、49頁）、被告與高俊鑫對話紀錄擷取照
    片（見偵字卷第87頁）在卷可稽。此外並有如附表二編號3
    、4所示之物扣案可資佐證，有臺北市政府警察局萬華分局
    搜索扣押筆錄、扣押物品目錄表（見訴字卷第139-143頁）
    附卷可稽。又被告附表一編號1、3販賣予高駿鑫之甲基安非
    他命，分別於109年8月5日為警在臺北市○○區○○路0段00號8
    樓8001房、於109年8月18日為警在臺北市○○區○○街0號搜索
    扣押，其中扣案之白色、淺黃色透明結晶塊經送交通部民用
    航空局航空醫務中心，以氣相層析質譜儀（GC/MS）法鑑定
    ，檢出甲基安非他命等情，有臺灣新北地方法院109年度聲
    搜字第1423號搜索票、臺北市政府警察局大同分局、刑事警
    察大隊搜索扣押筆錄、扣押物品目錄表、交通部民用航空局
    航空醫務中心109年9月1日航藥鑑字第0000000號毒品鑑定書
    、109年8月24日航藥鑑字第0000000號毒品鑑定書在卷可稽
    （見偵字卷第59-67頁、本院卷第135-141頁）。是依上開證
    人指述內容及卷附之各項文書、證物等補強證據已足資擔保
    被告上開任意性自白之真實性，按據刑事訴訟法第156條第1
    項之規定，自得據被告前開任意性自白及各該補強證據，採
    信被告任意、真實之自白，認本件事證明確，被告犯行洵堪
    認定，應予依法論科。
  ㈡按販賣毒品係違法行為，非可公然為之，且有其獨特之販售
    路線及管道，復無公定價格，容易增減分裝之份量，而每次
    買賣之價量，可能隨時依雙方關係深淺、資力、需求量及對
    行情之認知、來源是否充裕、查緝鬆嚴、購買者被查獲時供
    述購買對象之可能風險之評估等，而異其標準，非可一概而
    論。而近年來政府為杜絕毒品之氾濫，對於查緝施用及販賣
    毒品之工作，無不嚴加執行，販賣毒品罪又係重罪，設若無
    利可圖，衡情一般持有毒品之人當無輕易將所持有之毒品轉
    售他人而甘冒於再次向他人購買時，被查獲移送法辦並受長
    期自由刑剝奪危險之理。本件被告對於毒品販賣為政府檢警
    機關嚴予取締之重罪，知之甚稔，苟無利潤可圖，衡情被告
    應不至於甘冒遭查緝法辦致罹重刑之風險，而與購毒者高駿
    鑫相約見面交付毒品之理，參諸被告於警詢時坦承：我販售
    給高駿鑫的4台(約140公克)安非他命，我只有從中賺取免費
    吸食安非他命作為對價等語（見偵字卷第17頁）。足認被告
    販賣甲基安非他命之行為，主觀上確有從中賺取毒品施用之
    營利意圖，而成立本件販賣第二級毒品罪無疑。
  ㈢綜上所述，本案事證明確，被告犯行洵堪認定，應依法論科
    。
二、論罪
  ㈠甲基安非他命屬毒品危害防制條例第2條第2項第2款之第二級
    毒品。核被告之行為，均係犯毒品危害防制條例第4條第2項
    之販賣第二級毒品罪。
  ㈡又被告各次販賣甲基安非他命前，持有甲基安非他命之低度
    行為，各為販賣之高度行為所吸收，均不另論罪。
  ㈢刑之減輕事由
　　1.毒品危害防制條例第17條第2項之適用：按犯毒品危害防
      制條例第4條至第8條之罪於偵查及歷次審判中均自白者，
      減輕其刑，同條例第17條第2 項定有明文。被告於偵查、
      審理中歷次均自白為前開販賣第二級毒品犯行，應依毒品
      危害防制條例第17條第2 項規定減輕其刑。
　　2.無毒品危害防制條例第17條第1項之適用：按犯毒品危害
      防制條例第4條至第8條、第10條或第11條之罪，供出毒品
      來源，因而查獲其他正犯或共犯者，減輕或免除其刑，同
      條例第17條第1項固有明文。惟查，經就被告供出毒品來
      源，因而查獲其他正犯或共犯乙節，函詢刑事警察大隊，
      覆稱：本大隊員警於109年9月16日，前往法務部○○○○○○○○
      借詢被告，被告僅供稱毒品來源係綽號「Rita」之女子，
      並未提供具體年籍資料或聯繫方式，本大隊並未因此查獲
      其他正犯或共犯等情，有刑事警察大隊110年3月25日北市
      警刑大五字第1103004135號函（見訴字卷第91頁）在卷可
      憑。是本件被告並無毒品危害防制條例第17條第1項減輕
      其刑規定之適用，併此敘明。
　　3.無刑法第59條之適用：按刑法第59條之酌量減輕其刑，必
      須犯罪另有其特殊之原因與環境等等，在客觀上足以引起
      一般同情，認為即予宣告法定最低刑期，猶嫌過重者，始
      有其適用。查販賣第二級毒品對社會風氣及治安危害重大
      ，為政府嚴加查緝之犯行，而正值青壯之年，卻不思以合
      法方式賺取金錢，為求輕鬆賺取報酬，竟多次販賣第二級
      毒品，其販賣之數量非少，各次販賣價金均達萬元之譜，
      而毒品危害防制條例第4條第2項之法定刑度為無期徒刑或
      10年以上有期徒刑（另得併科罰金），而被告業已因毒品
      危害防制條例第17條第2項之規定為減刑後，實未見有何
      特殊之原因或環境客觀上足以引起一般人同情，本院認無
      從依刑法第59條之規定酌減其刑。
  ㈣被告所犯上開販賣第二級毒品罪（共3罪），犯意各別，行為
    互殊，應分論併罰。
參、維持原判決及駁回上訴之理由
一、原審經詳細調查及審理後，基於以上相同之認定，適用毒品
    危害防制條例第4條第2項、第17條第2項為依據，並爰以行
    為人之責任為基礎，審酌㈠被告明知政府嚴令查緝毒品，竟
    販賣第二級毒品以牟取利益，對於國民身心健康造成潛在傷
    害，惟被告於警詢、偵查中、原審、本院準備程序及審理時
    均坦承犯行，頗知悔悟，態度尚稱良好，兼衡被告販賣甲基
    安非他命，數量非微，而交易價格甚高，其犯罪情狀非屬輕
    微，暨被告自陳智識、工作、經濟狀況，且領有身心障礙證
    明等一切情狀，分別量處如附表一編號1至3「原判決關於罪
    名、宣告刑及沒收」欄所示之刑，㈡就定應執行刑部分則說
    明審酌被告所犯上開各罪之罪名與犯罪態樣，所侵害國家維
    護國民健康目的之相同法益，及各次犯罪時間接近，且販賣
    之對象同一，足見數罪對法益侵害之加重效應不大，如以實
    質累加之方式定應執行刑，處罰之刑度顯將超過其行為之不
    法內涵，而違反罪責原則，考量人之生命有限，刑罰對被告
    造成之痛苦程度隨刑期而遞增，及被告復歸社會之可能性，
    本於罪責相當性之要求，在刑罰內、外部性界限範圍內，就
    被告整體犯罪之非難評價等情綜合判斷，酌定有期徒刑8年
    ，㈢就沒收部分說明①被告販賣毒品所得之價金，均未扣案，
    如宣告沒收或追徵，核無刑法第38條之2第2項所定過苛之虞
    、欠缺刑法上之重要性、犯罪所得價值低微或為維持受宣告
    人生活條件之必要情形，爰依刑法第38條之1第1項前段規定
    應宣告沒收，於全部或一部不能沒收或不宜執行沒收時，追
    徵其價額，②附表二編號3所示之行動電話及編號4所示之門
    號0000000000號SIM卡，均係被告所有，且供被告犯如附表
    一編號1至3所示販賣第二級毒品所用之物，均應依毒品危害
    防制條例第19條第1項規定，分別於各次被告販賣第二級毒
    品犯行之主文項下，宣告沒收，③至扣案如附表二編號1、2
    之物係被告涉犯施用第二級毒品行為所用，及附表二編號4⑵
    所示之行動電話，與本件犯行無關連性，爰均不宣告沒收銷
    燬及沒收等，經核原審上開認事用法，均無違誤，量刑亦稱
    允恰。
二、被告上訴意旨固指稱：量刑部分請斟酌被告業已自白，且供
    出上手陳易勤，陳易勤業已於被告遭捕翌日落網，是應有毒
    品危害防制條例第17條第1項、第2項減刑之適用，又被告領
    有身心障礙證明，且係養父撫養，有正常工作，符合刑法第
    74條因家庭因素暫不宜為刑罰之執行云云。然：
　㈠就毒品危害防制條例第17條第1項之補充說明：毒品危害防制
    條例第17條第1項所謂「供出毒品來源，因而查獲其他正犯
    或共犯者」，必須行為人供出毒品來源之對向性正犯，或與
    其具有共同正犯、共犯（教唆犯、幫助犯）關係之毒品由來
    之人的確實相關資料，使調查或偵查犯罪之公務員據以對之
    發動調查或偵查，並因此而確實查獲其人、其犯行而言，非
    謂行為人一有「自白」、「指認」毒品來源之人，即得依上
    開規定，予以減免其刑，猶須提供確實資訊，使調查或偵查
    犯罪之公務員對之發動調查或偵查，進而查獲該人及其犯行
    ；如檢調公務員早在行為人供出來源之前，已經其他管道發
    覺該「毒品來源」，並發動調（偵）查，且終於查獲其人及
    其犯行，既因與行為人所供缺乏因果關係存在，即與上開減
    免其刑規定要件不合。查被告固於109年9月16日警詢中，首
    次供出本件甲基安非他命之來源為綽號「Rita」之女子，然
    亦供稱不清楚「Rita」之真實年籍、聯絡方式，僅有LINE暱
    稱為「Rita」，無確實資料可提供警方調查，迄案件繫屬法
    院後，始於110年3月15日陳稱「Rita」經由檢察官告知方知
    悉其真實姓名為「陳意勤（音譯）」，業經臺灣臺北地方檢
    察署以109年度偵字第26790號案件偵查中，於110年9月2日
    本院準備程序中方以戶籍相片進行確認「陳意勤（音譯）」
    應係「陳易勤」等情，有上開三日筆錄、個人戶籍及相片影
    像資料在卷可稽（見偵字卷第17頁、訴字卷第81頁、本院卷
    第97、170頁），然經清查陳易勤為警查獲資料顯示，陳易
    勤早於被告初次供訊前之「109年9月15日」經臺北市政府警
    察局中正第二分局查獲涉嫌販賣第二級毒品之犯行，後於10
    9年12月16日雖再經查獲，然係涉犯販賣第二級毒品予趙偲
    妤，而分別經臺灣新北地方檢察署以109年度偵字第34213號
    、110年度偵字第1600、1601、2002、2712號案件偵查中，
    至臺灣臺北地方檢察署109年度偵字第26790號則為被告涉嫌
    販賣第二級毒品之案號等情，有陳易勤本院被告前案紀錄表
    、上開起訴書在卷可查（見本院卷第105-126頁、原審卷第1
    31-133頁），是於被告供出「Rita」之真實年籍資料前，員
    警業已查知陳易勤販賣第二級毒品之犯行而發動偵查，且最
    終偵查結果並無有關陳易勤販賣第二級毒品予被告之事實，
    故被告供出上游「Rita」與陳易勤之查獲並無因果關係，揆
    之前揭說明，尚難依據毒品危害防制條例第17條第1項之規
    定減刑。被告據此上訴請求減輕其刑云云，為無理由。　　
  ㈡按刑事審判旨在實現刑罰權之分配的正義，故法院對有罪被
    告之科刑，應符合罪刑相當之原則，使輕重得宜，罰當其罪
    ，以契合社會之法律感情，此所以刑法第57條明定科刑時應
    審酌一切情狀，尤應注意該條所列10款事項以為科刑輕重之
    標準，俾使法院就個案之量刑，能斟酌至當。至於量刑輕重
    ，係屬事實審法院得依職權自由裁量之事項，苟其量刑已以
    行為人之責任為基礎，並斟酌刑法第57條各款所列情狀，而
    未逾越法定刑度或有濫用權限情事，即不得任意指為違法（
    最高法院75年度台上字第7033號判例、103年度台上字第36
    號判決意旨參照）。原審判決既於量刑時，已依上揭規定說
    明係審酌前揭各項情狀，分別說明刑法第57條之適用，而量
    處上開刑度，既未逾越法定刑度，又未濫用自由裁量之權限
    ，原判決之量刑並無何不當而構成應撤銷之事由可言，且原
    審業已念其犯後已知坦承犯行，並審酌其家庭生活情形明確
    ，則上訴意旨指稱原審量刑仍有上情未予審酌云云，難認足
    取。
  ㈢就不為緩刑部分之說明：按受2 年以下有期徒刑、拘役或罰
    金之宣告，而前因故意犯罪受有期徒刑以上刑之宣告，執行
    完畢或赦免後，5 年以內未曾因故意犯罪受有期徒刑以上刑
    之宣告者，認以暫不執行為適當者，得宣告2年以上5年以下
    之緩刑，其期間自裁判確定之日起算，刑法第74條第1項第2
    款固定有明文。惟查被告本件所處之刑，均非屬「受2年以
    下有期徒刑、拘役或罰金之宣告」，是被告之辯護人請求本
    件予被告緩刑機會云云，自與刑法第74條第1項第2款規定未
    合，被告此部分之上訴亦無理由。
  ㈣綜上，被告猶執前詞提起上訴請求從輕量刑、緩刑宣告云云
    ，並無理由，應予駁回。
據上論斷，應依刑事訴訟法第368條，判決如主文。
本案經檢察官徐千雅提起公訴，檢察官柯怡如到庭執行職務。
中　　華　　民　　國　　110 　年　　9 　　月　　30　　日
                  刑事第十一庭  審判長法　官  張江澤
                                      法　官  章曉文
                                      法　官  郭惠玲
以上正本證明與原本無異。
如不服本判決，應於收受送達後20日內向本院提出上訴書狀，其
未敘述上訴之理由者並得於提起上訴後20日內向本院補提理由書
（均須按他造當事人之人數附繕本）「切勿逕送上級法院」。
                                      書記官  湯郁琪
中　　華　　民　　國　　110 　年　　10　　月　　5 　　日

附錄本案論罪科刑法條全文：
毒品危害防制條例第4條
製造、運輸、販賣第一級毒品者，處死刑或無期徒刑；處無期徒
刑者，得併科新臺幣3千萬元以下罰金。
製造、運輸、販賣第二級毒品者，處無期徒刑或10年以上有期徒
刑，得併科新臺幣1千5百萬元以下罰金。
製造、運輸、販賣第三級毒品者，處7年以上有期徒刑，得併科
新臺幣1千萬元以下罰金。
製造、運輸、販賣第四級毒品者，處5年以上12年以下有期徒刑
，得併科新臺幣5百萬元以下罰金。
製造、運輸、販賣專供製造或施用毒品之器具者，處1年以上7年
以下有期徒刑，得併科新臺幣1百50萬元以下罰金。
前五項之未遂犯罰之。
　
附表一：
編號 交易時間、地點 交易方式 原判決關於罪名、宣告刑及沒收 1 109年8月5日下午2時28分後之某時 許庭豪與高駿鑫以微信聯繫並約定以7萬2千元之價格，交易甲基安非他命2台（約70公克）等情，旋於左列時、地，由許庭豪交付甲基安非他命予高駿鑫，高駿鑫當場給付現金4萬2千元予許庭豪，並於同日以轉帳方式，將餘款3萬元匯入許庭豪指定之中國信託銀行帳號000000000000號陳易勤帳戶內。 許庭豪販賣第二級毒品，處有期徒刑伍年伍月。扣案如附表二編號3、4所示之物均沒收之；未扣案之販賣毒品所得新臺幣柒萬貳仟元沒收，如全部或一部不能沒收或不宜執行沒收時，追徵其價額。  臺北市○○區○○街0 段00號10樓囍閱文旅1001號房內   2 109年8月12日下午1時29分後某時 許庭豪與高俊鑫以微信聯繫合意：以以3萬8千元之價格，交易甲基安非他命1台（約35公克）等情，旋於左列時、地，由許庭豪交付甲基安非他命予高俊鑫，高駿鑫則當場交付3萬8,000元價金予許庭豪。 許庭豪販賣第二級毒品，處有期徒刑伍年肆月。扣案如附表二編號3、4所示之物均沒收之；未扣案之販賣毒品所得新臺幣參萬捌仟元沒收，如全部或一部不能沒收或不宜執行沒收時，追徵其價額。  臺北市○○區○○○道000號凱達大飯店1127號房   3 109年8月12日下午8時43分後 許庭豪與高俊鑫先以微信聯繫合意：以以3萬7千元之價格，交易甲基安非他命1台（約35公克）等情，旋於左列時、地，由許庭豪交付甲基安非他命予高俊鑫，高駿鑫則當場交付3萬7千元價金予許庭豪。 許庭豪販賣第二級毒品，處有期徒刑伍年肆月。扣案如附表二編號3、4 所示之物均沒收之；未扣案之販賣毒品所得新臺幣參萬柒仟元沒收，如全部或一部不能沒收或不宜執行沒收時，追徵其價額。  臺北市○○區○○○道000號凱達大飯店1127號房   

 附表二：
編號 扣  案  物  名  稱         備  註 1 安非他命1包（毛重16.90公克，淨重16.48公克） 被告另案（即臺灣臺北地方法院110年度訴字第276號）扣押之物，與本件無關，爰不宣告沒收銷燬。 2 安非他命吸食器1組（內含微量安非他命殘渣無法磅秤） 被告另案（即臺灣臺北地方法院110年度訴字第276號）扣押之物，與本件無關，爰不宣告沒收。 3 黑色iPhone行動電話1支 （IMEI：000000000000000） 被告所有，且供本件販賣第二級毒品所用之物，爰依毒品危害防制條例第19條第1 項規定宣告沒收。 4 門號0000000000號SIM 卡1張 ⑴SIM卡為被告所有，且供本件販賣第二級毒品所用之物，爰依毒品危害防制條例第19條第1項規定宣告沒收。 ⑵至同時扣案之藍色紅米NOTE行動電話1支，非供被告犯本件販賣第二級毒品使用之物，與本件無關連性，爰不宣告沒收。